臺灣高等法院刑事判決　　　　　　 　96年度交上易字第11號
上　訴　人
即　被　告　乙○○
上列上訴人因公共危險等案件，不服臺灣基隆地方法院95年度交
易字第88號，中華民國95年10月25日第一審判決（起訴案號：臺
灣基隆地方法院檢察署95年度偵字第2040號），提起上訴，本院
判決如下：
    主  文
上訴駁回。
    事  實
一、乙○○於民國95年4月19日晚上7時左右，因參加朋友設於基
    隆市○○路與月眉路口之「豪鼎餐廳」之婚宴，期間飲用啤
    酒2杯及威士忌約50CC 後，明知酒後不能安全駕駛車輛，猶
    於同日晚上9時許駕駛其兄所有車牌號碼9K-0867號自小客車
    返回其坐落基隆市○○○街之住處，因未尋得停車位，於行
    駛至樂利三街30巷48之10號前，竟將所駕駛之車輛停放在路
    中並在車內休息等候停車位，惟因未將引擎關閉並拉起手煞
    車，於因不勝酒力在車內睡著之際，適有甲○○駕駛黃水生
    所有之車牌號碼3N-4328 號自小客貨車（起訴書誤載為自小
    客車）從其正前方駛來，發覺乙○○駕駛之車輛佔據車道即
    下車拍打其自小客車之車窗欲喚醒乙○○，見乙○○熟睡不
    醒，正走回3N-4328 號自小客貨車時，乙○○竟鬆開腳煞車
    ，致其所駕駛之9K-0867 號自小客車向前滑行撞擊甲○○，
    使甲○○受有右膝挫傷等傷害，經交通隊車禍處理小組據報
    前往處理交通事故時，在隔日零時15分測得乙○○呼氣酒精
    濃度達每公升0.18毫克。
二、案經甲○○訴由基隆巿警察局第四分局報告臺灣基隆地方法
    院檢察署檢察官偵查起訴。
    理  由
一、前揭事實，業據被告於警訊、偵查、原審審理中供承不諱，
    並有基隆市○○○道路交通事故調查報告表、酒精濃度檢測
    單2件、刑法第185 條之3案件測試觀察紀錄表乙件在卷可稽
    ，且告訴人甲○○因本件車禍致有事實欄所示之傷害，有長
    庚紀念醫院基隆分院診斷證明書在卷可按。(1)按人體內酒精
    含量係由開始飲酒之零含量，依飲酒量逐漸累積增加，並於
    完成飲酒時酒精含量達到最高，隨後依人體之代謝作用逐漸
    代謝，是若實施酒精測試之時間距飲酒後開始駕車已有一段
    時間，則測試所得之酒精濃度自當小於飲酒後駕車時之酒精
    濃度。(2)另依法務部法醫研究所81年12月7 日法醫所87文理
    字第0611號函示，血中酒精濃度每小時酒精零級代謝率為0.
    01至0.015 百分比，飲酒後之吐氣中含酒精，其含量約為血
    中含量之1/2000。按被告之呼氣酒精濃度檢測係95年4 月20
    日零時15分車禍發生後所為，酒測值為每公升0.18毫克，有
    卷附酒精濃度檢測紀錄紙為憑（參偵查卷第16頁），而依被
    告自陳係於前日晚上9 時許結束婚宴開始駕駛前揭車輛等語
    ，是自被告飲酒後開始駕駛車輛至其接受酒精測試時，已相
    距3 小時餘，足認被告開始駕駛車輛時，其呼氣酒精濃度顯
    高於每公升0.18毫克。(3)另按刑法第185條之3之公共危險罪
    係屬抽象危險犯，而服用酒類不能安全駕駛動力交通工具之
    認定，參考德國、美國之認定標準，呼氣酒精濃度已達每公
    升0.55毫克以上者，肇事率為一般正常人之10倍，應認為已
    達不能安全駕駛之標準，至於上揭數值以下之行為，如輔以
    其他客觀事實足供認定被告已達不能安全駕駛動力交通工具
    之程度者，仍得認定符合刑法第185條之3之構成要件，有法
    務部88年5月18日法88檢字第001669 號函可參，本件被告於
    95年4月20 日零時15分接受呼氣酒精測試時，測得呼氣酒精
    濃度為每公升0.18毫克，再參酌被告駕車停放在路中時，未
    將引擎熄火並拉起手煞車，及被告於警詢時稱不知道與何人
    發生擦撞也不道如何發生，伊只知道當時要去找停車位，直
    到有人叫伊後才知道發生擦撞，中間這段時間伊不是很清楚
    伊作了何事？及於原審審理時並稱因當時在車上有睡覺，未
    拉手煞車，腳所踩的腳煞車鬆開了等情，堪認被告於前揭事
    故發生時，精神狀態確屬不佳，已達不能安全駕駛動力交通
    工具之程度，是認被告前開自白與事實相符，本件事證明確
    ，被告犯行堪以認定，應依法論科。
二、論罪科刑：
（一）核被告所為，係犯刑法第185條之3之服用酒類不能安全駕
      駛動力交通工具而駕駛罪及第284條第1項前段之過失傷害
      罪。被告所犯上開二罪，犯意各別，行為互殊，應予分論
      併罰。又本案係因酒醉駕車，因而致人受傷，依法應負過
      失傷害之刑事責任部分，自應依道路交通管理處罰條例第
      86條第1 項之規定，加重其刑。次按行為後法律有變更者
      ，適用行為時之法律。但行為後之法律有利於行為人者，
      適用最有利於行為人之法律，民國95年7月1日修正公布施
      行之刑法（下稱新法，被告行為時之刑法下稱舊法）第2
      條第1項定有明文。本案被告行為後，刑法施行法於95年6
      月14日修正，增訂第1條之1，明訂中華民國94年1月7日刑
      法修正施行後，刑法分則編所定罰金之貨幣單位為新臺幣
      。94年1月7日刑法修正時，刑法分則編未修正之條文定有
      罰金者，自94年1月7日刑法修正施行後，就其所定數額提
      高為30倍，但72年6 月26日至94年1月7日新增或修正之條
      文，就其所定數額提高為3 倍。因原本刑法條文罰金單位
      為銀元，與新臺幣之折算比例為3：1，復因罰金罰鍰提高
      標準條例第1 條之適用，罰金數額業已提高10倍，因而實
      際得科處罰金之總數，並未提高，惟被告行為後，有關罰
      金刑之最低數額，95年7月1日修正公布施行之刑法第33條
      第5款規定罰金最低額為新臺幣1千元以上，以百元計算之
      。經比較修正前、後之規定，修正後之規定並未較有利於
      被告。依修正後刑法第2條第1項前段規定，應適用被告行
      為時即修正前之相關刑罰規定。
（二）又修正後刑法第41條第1項前段規定「犯最重本刑為5年以
      下有期徒刑以下之刑之罪，而受6 個月以下有期徒刑或拘
      役之宣告者，得以新臺幣1千元、2千元或3千元折算1日，
      易科罰金」；惟依修正前刑法第41條第1項前段規定：「
      犯最重本刑為5年以下有期徒刑以下之刑之罪，而受6個月
      以下有期徒刑或拘役之宣告，因身體、教育、職業、家庭
      之關係或其他正當事由，執行顯有困難者，得以1元以上3
      元以下折算1 日，易科罰金」及廢止前罰金罰鍰提高標準
      條例第2 條（現已刪除）關於「依刑法第41條易科罰金或
      第42條第2項易服勞役者，均就其原定數額提高為100倍折
      算1 日；法律所定罰金數額未依本條例提高倍數，或其處
      罰法條無罰金刑之規定者，亦同」等規定，易科罰金之折
      算標準最高為銀元3百元，最低為銀元1百元，換算為新臺
      幣後，最高額為新臺幣9百元，最低額為新臺幣3百元。比
      較修正前、後關於易科罰金折算標準之刑罰法律，修正後
      之規定並未較有利於被告，依修正後刑法第2條第1項前段
      規定，應適用被告行為時即修正前刑法第41條第1 項前段
      及廢止前罰金罰鍰提高標準條例第2 條之規定諭知易科罰
      金之折算標準。
（三）被告係於裁判確定前犯數罪，而修正前刑法第51條第5 款
      規定：「數罪併罰，分別宣告其罪之刑，依左列各款定其
      應執行者：．．．六宣告多數拘役者，比照前款定其刑期
      。但不得逾4個月。」；求為配合刑法第33條第4款已將拘
      役改以日數為單位，刑法第51條第6 款但書改為「不得逾
      120 日」，比較修正前、後之結果，對於被告並無利或不
      利，依修正後刑法第2條第1項前段之規定，應逕適用被告
      行為時即修正前刑法第51條第6 款規定就被告所犯上開二
      罪，定其應執行之刑。
（四）綜上，本件依刑法第2條第1項之「從舊從輕」原則，綜合
      觀察比較結果，本件應依修正後刑法第2條第1項前段規定
      ，適用修正前之刑法及相關法律規定論處。
三、原審以被告罪證明確，適用刑法第2條第1項前段、第185 條
    之3、第284條第1項前段、修正前刑法第41條第1項前段、修
    正前刑法第51條第6款、罰金罰鍰提高標準條例第1條前段、
    廢止前罰金罰鍰提高標準條例第2 條、現行法規所定貨幣單
    位折算新台幣條例第2 條之規定，並審酌被告素行良好、其
    酒後酒精濃度、過失之程度、迄未與告訴人和解及犯後坦承
    犯行等一切情狀，就服用酒類，不能安全駕駛動力交通工具
    而駕駛部分量處拘役20日，就過失傷害人部分處拘役59日，
    均諭知易科罰金折算標準，並定其應執行之刑及易科罰金之
    折算標準，經核認事用法並無不合。
四、被告上訴意旨稱其當時所駕車輛並非停在路中間，其非於行
    進中肇事，且其呼氣酒精濃度僅有0.18毫克，未超過標準云
    云。然查，被告所駕車輛於案發當時係停在路中央，此經告
    訴人甲○○陳述在卷，且有基隆市○○○道路交通事故調查
    報告表所示事故現場圖可稽，另被告於偵查中亦自承其當時
    係排檔未打好，腳仍踩在剎車上，足認被告當時所駕車輛仍
    處於隨時可得行進之狀態。另被告於肇事後經警進行呼氣酒
    精檢測結果雖測得其呼氣酒精濃度僅為0.18毫克，然其接受
    測試之時點距其飲酒後實際駕駛前揭車輛之時點已有3 小時
    ，其體內酒精業經代謝，惟被告於本件車禍發生當時，其精
    神狀態不佳，已達不能安全駕駛動力交通工具之程度，已如
    前述，是被告辯稱本件事發當時，其所駕車輛非處於行進當
    中，且其非酒後駕車云云，均係事後卸飾之詞，無足可採。
    綜上，本件被告上訴為無理由，應予駁回。
據上論斷，應依刑事訴訟法第368條，判決如主文。
本案經檢察官張秋雲到庭執行職務。
中　　華　　民　　國　　96　　年　　3 　　月　 　6　　日
　　　　　　　　　    交通法庭審判長法　官  張連財
　　　　　　　　　　　　　　　　    法　官  林明俊
　　　　　　　 　 　　　　　　　　　法　官  楊照男
以上正本證明與原本無異。
不得上訴。
                                    書記官  陳秋雄
中　　華　　民　　國　　96　　年　　3 　　月　 　6　　日
附錄：本案論罪科刑法條全文
中華民國刑法第185條之3
（重大違背義務致交通危險罪）
服用毒品、麻醉藥品、酒類或其他相類之物，不能安全駕駛動力
交通工具而駕駛者，處 1 年以下有期徒刑、拘役或 3 萬元以下
罰金。
中華民國刑法第284條第1項前段
（過失傷害罪）
因過失傷害人者，處 6 月以下有期徒刑、拘役或 5 百元以下罰
金，致重傷者，處 1 年以下有期徒刑、拘役或 5 百元以下罰金。
